【裁判字號】    98,易,797
【裁判日期】    981021
【裁判案由】    恐嚇等
【裁判全文】
臺灣桃園地方法院刑事判決               98年度易字第797號
公  訴  人  臺灣桃園地方法院檢察署檢察官
被      告  丙○○
            甲○○
                    之2
上列被告因恐嚇等案件，經檢察官提起公訴（98年度偵字第9187
號），本院判決如下：
    主  文
丙○○乘他人急迫貸以金錢，而取得與原本顯不相當之重利，處
拘役伍拾日，如易科罰金，以新臺幣壹仟元折算壹日。其餘被訴
部分無罪。
甲○○無罪。
    事  實
一、丙○○基於乘他人急迫貸以金錢而取得與原本顯不相當重利
    之犯意，持某姓名年籍均不詳成年之人所申請之門號000000
    0000號行動電話，發送內容為「公司支客票均可融貸、電話
    0000000000」之簡訊內容予不特定人，俾供有急迫資金需要
    之不特定人向其借貸。適乙○○因急需用錢，接獲上開借貸
    廣告簡訊後，於民國98年3 月26日撥打上開行動電話，與自
    稱「小林」之丙○○聯繫借貸事宜，丙○○遂乘乙○○急迫
    之際，在桃園縣中壢市○○街13號3 樓乙○○友人辦公室內
    ，與乙○○約定貸以新臺幣（下同）20萬元，以15天為一期
    （其後調整為12天一期），每期利息3 萬元，並於貸予時由
    乙○○簽發支票號碼：AA0000000 、付款人為第一銀行平鎮
    分行、面額為17萬元及票號不詳面額為6 萬元，合計票面金
    額共23萬元之支票2 紙予丙○○收執。其後，丙○○即提示
    兌現上開乙○○開立面額6 萬元之支票及收受乙○○繳納一
    期3 萬元之利息，因而取得與原本顯不相當之重利。嗣乙○○已無力再償還借款及繳納高額利息，即於98年4 月14日向
    警提出檢舉，經警於同月15日下午3 時30分許在中壢市○○○路○ 段176 號查獲丙○○，並扣得現金1 萬元、上揭面額
    17萬元之支票1 紙、手機2 支、遠傳易付卡1 張（門號0000
    000000）及遠傳3G卡1 張（門號0000000000）等物，始悉上
    情。
二、案經桃園縣政府警察局中壢分局報請臺灣桃園地方法院檢察
    署檢察官偵查起訴。
    理  由
壹、有罪部分
一、證據能力方面
    按被告以外之人於審判外之言詞或書面陳述，除法律有規定
    者外，不得作為證據，刑事訴訟法第159 條第1 項固定有明
    文；惟被告以外之人於審判外之陳述，雖不符同法第159 條
    之1 至159 條之4 之規定，而經當事人於審判程序同意作為
    證據，法院審酌該言詞陳述或書面陳述作成時之情況，認為
    適當者，亦得為證據。又當事人、代理人或辯護人於法院調
    查證據時，知有第159 條第1 項不得為證據之情形，而未於
    言詞辯論終結前聲明異議者，視為有前項之同意，同法第15
    9 條之5 亦定有明文。另鑑於採用傳聞證據排除法則之重要
    理由之一，係因傳聞證據未經當事人之反詰問予以覈實，若
    當事人願放棄對原供述人之反對詰問時，原則上即可承認該
    傳聞證據之證據能力。經查，本件公訴人、被告等就本件後
    引之各項人證及書證，迄於言詞辯論終結前均未聲明異議，
    而本院審酌此部分證據均無違法取證及證明力明顯過低之瑕
    疵，亦認以之作為證據為適當，故依諸上開規定及說明，認
    此部分證據均具有證據能力。
二、事實認定方面
    訊據被告丙○○對於上開犯罪事實坦承不諱，核與證人乙○○於警詢、偵訊時證述相符（見偵卷第25至第28頁、第56頁
    至第57頁）。此外，並有上揭面額17萬元之支票1 紙影本在
    卷可憑，堪認被告丙○○之自白與事實相符。被告丙○○上
    揭重利犯行，事證明確，堪以認定，應依法論科。
三、論罪科刑方面
    核被告丙○○所為，係犯刑法第344 條之重利罪。爰審酌被
    告丙○○乘被害人急需用錢急迫之際，以上開方式貸以金錢
    ，而取得上開與原本顯不相當之重利之犯罪情節，被告丙○○犯後坦承犯行，態度尚佳與其素行情形等一切情狀，量處
    如主文所示之刑，並諭知易科罰金之折算標準，以示懲儆。
    扣案之現金1 萬元、前開面額17萬元之支票1 紙，均已發還
    被害人乙○○，此有贓物認領保管單1 紙在卷可憑（見偵卷
    第32頁），爰不予宣告沒收，惟上揭面額17萬元之支票乃被
    告丙○○向證人乙○○合法取得之債權憑證，警方誤將之發
    還乙○○，尚有未洽，附此敘明；扣案之手機（PENTECH 牌
    ）1 支、遠傳易付卡1 張為被告甲○○所有，非被告丙○○
    所有，爰不予宣告沒收；又扣案之手機（SONY ERICSSON 牌
    ）1 支、遠傳3G卡1 張，雖屬被告丙○○所有，然並無積極
    之證據證明係供被告丙○○為上揭重利犯行所用之物，爰不
    為沒收之諭知；至於被告丙○○所取得之上揭利息，並未扣
    案，且係消費物，是否業經被告丙○○花用殆盡而仍屬其所
    有，亦難證明，為免將來執行之困難與爭議，亦不予宣告沒
    收，併予敘明。
貳、無罪部分
一、公訴意旨另略以：被告丙○○、甲○○基於妨害自由之犯意
    聯絡，於乙○○在98年3 月26日向丙○○借款後之某不詳時
    間，在桃園縣中壢市○○街13號3 樓乙○○友人辦公室內，
    以「若不還錢，就小心一點，會很難看」等足以使人心生畏
    懼之言詞告知乙○○，致生危害於乙○○及其家人之生命、
    安全，因認被告二人共同涉犯刑法第305 條之恐嚇危害安全
    罪嫌等語。
二、按犯罪事實應依證據認定之，無證據不得認定犯罪事實；不
    能證明被告犯罪者，應諭知無罪之判決，刑事訴訟法第154
    條第2 項、第301 條第1 項前段分別定有明文。次按刑事訴
    訟法上所謂認定犯罪事實之證據，指足以證明被告確有犯罪
    行為之積極證據而言，該項證據必須適合於被告犯罪事實之
    認定，始得採為斷罪之資料（最高法院69年台上字第4913號
    判例意旨參照），如未能發現相當證據，或證據不足以證明
    ，自不能以推測或擬制之方法，為裁判基礎（最高法院40年
    台上字第86號判例意旨參照）。又按以被害人之陳述為認定
    犯罪之依據時，必其陳述並無瑕疵，且就其他方面調查，又
    與事實相符始能認有證據能力（最高法院61年度台上字第30
    99號判例意旨可資參考）。所謂無瑕疵，係指被害人所為不
    利被告之陳述，與社會上一般生活經驗或卷存其他客觀事實
    並無矛盾而言。至所謂就其他方面調查認與事實相符，非僅
    以所援用之旁證足以證明被害結果為已足，尤順綜合一切積
    極佐證，除認定被告確為加害人之可能外，在推理上無從另
    為其他合理原因之假設，有不合於此，即不能以被害人之陳
    述做論斷之證據。
三、公訴人認被告二人涉犯上揭罪名，無非係以證人乙○○於警
    詢及偵訊中之證述，為其主要論據。惟訊據被告二人堅決否
    認有何恐嚇犯行，均辯稱：借貸後與乙○○見面，均係應乙○○之邀，與乙○○協調債款之清償，並不曾出言恐嚇乙○○，且被告甲○○不曾去過桃園縣中壢市○○街13號3 樓等
    語。
四、經查：
(一)、據證人即告訴人乙○○於98年4 月15日警詢時證稱：98年3
    月26日、同年4 月3 日、同年4 月12日各還了3 萬元利息，
    共計9 萬元之利息給小林，後來因為利息還不起，所以於98
    年4 月14日晚間8 時30分許，在桃園縣中壢市○○○路莒光
    公園旁的麥當勞店外協調債務償還事宜時，當時伊便遭小林
    夥同另兩名不詳男子（其中一人年約26、7 歲，另一人年約
    55歲）恐嚇伊稱：「如果不還錢的話，便小心一點」，使伊
    心生畏懼，被警方查獲的丙○○及甲○○就是綽號「小林」
    及其夥同恐嚇伊之人等語（見偵卷第27頁、第30頁）；並於
    同年5 月8 日偵訊時證稱：小林就是被告丙○○，在還了3
    期的利息後就還不起，對方要加重伊的利息，對方以不還錢
    的話要小心一點恐嚇伊，伊有6 個小孩，伊怕小孩會有危險
    所以心生恐懼等語（見偵卷第56頁），依證人乙○○上開證
    詞，其係因98年4 月12日之後其無力償還利息，始遭被告二
    人於麥當勞外恐嚇。惟證人乙○○卻於同年5 月14日於偵訊
    時證述：被告甲○○在補習班辦公室時有恐嚇伊稱「不還錢
    的話就會很難看」，在麥當勞時被告甲○○並無恐嚇伊等語
    （見偵卷第65頁）；再證人乙○○嗣於98年9 月30日於本院
    審理時先證稱：時間經過太久，現在記不清楚被告丙○○、
    甲○○是否有因還款的事情恐嚇伊，要看之前的筆錄才知道
    恐嚇的經過；後改稱：被告丙○○、甲○○只恐嚇過伊一次
    ，是在報警的前一天即98年4 月14日晚間於桃園縣中壢市○○街13號3 樓後面的小辦公室；經本院以其警偵訊筆錄內容
    及審理中陳述之各項矛盾要求其表示意見，證人乙○○再度
    推稱不復記憶，之後又改稱：伊比較有印象的是有天在衡陽
    街13號3 樓被告二人來協調債務時有比較兇，但伊不記得4
    月14日、15日的情形等語（見本院卷第21頁至第25頁）。觀
    諸告訴人乙○○之上開指述，其就遭恐嚇之地點究竟為「桃
    園縣中壢市○○○路莒光公園旁之麥當勞店外」抑或「補習
    班辦公室」、係恐嚇「如果不還錢的話，便小心一點」抑或
    「不還錢的話就會很難看」、日期究竟是4 月14日晚間或之
    前某日等節，有前後不一之瑕疵。且細繹告訴人於警詢（98
    年4 月15日）及偵訊（98年5 月8 日、98年5 月14日）僅相
    距一月之時間，衡情，果若告訴人乙○○向被告丙○○舉債
    後另遭恫嚇而心生畏懼，甚且擔心其小孩、家人之人身安全
    ，此戰慄之情，衡非日常生活瑣事可比，告訴人乙○○就其
    遭恐嚇之細節，必當刻骨銘心，記憶理應極為深刻才是，自
    無在距事發後僅一個月內之警、偵訊時，即有前後記憶出入
    之可能。證人乙○○就上開多處重要情節，前後證詞差異甚
    鉅，本院自難以其前後相異之證詞認定被告二人有公訴人所
    指以言語恐嚇乙○○之事實。何況，被告丙○○於本院審理
    時具結證稱：甲○○根本不曾與伊一同前往衡陽街13號3 樓
    之辦公室等語，此與被告甲○○辯解相符，證人乙○○指述
    在上開辦公室遭被告二人恐嚇一節，更難認為屬實。綜上所
    述，本院尚難僅憑證人乙○○於有瑕疵之指述，即遽認被告
    二人確涉有上揭公訴意旨所指之恐嚇犯行。
(二)、此外，本院就此復查無其他積極證據足認被告二人確有上揭
    公訴意旨所指之恐嚇犯行，依「罪疑唯輕」之刑事法原則，
    不能證明渠等涉犯恐嚇罪，揆諸首揭法條及判例意旨，應諭
    知被告二人此部分無罪之判決。
據上論斷，應依刑事訴訟法第299 條第1 項前段、第301 條第1
項，刑法第344 條、第41條第1 項前段，刑法施行法第1 條之1
第1 項、第2 項前段，判決如主文。
本案經檢察官蔡正傑到庭執行職務
中    華    民    國    98    年    10    月    21    日
                      臺灣桃園地方法院刑事第四庭
                          審判長法  官  袁雪華
                                法  官  林宜靜
                                法  官  張宇葭
以上正本證明與原本無異。
如不服本判決，應於判決送達後10日內，向本院提出上訴狀。
                                書記官  高  平
中    華    民    國    98    年    10    月    21    日
附錄論罪科刑依據之法條：
中華民國刑法第344條
乘他人急迫、輕率或無經驗貸以金錢或其他物品，而取得與原本
顯不相當之重利者，處1 年以下有期徒刑、拘役或科或併科1 千
元以下罰金。


司法院資訊處製作；財團法人民間司法改革基金會備份。
